臺灣基隆地方法院基隆簡易庭民事判決
111年度基簡字第333號
原      告  吳仁暉  

            吳仁祥  

上二人共同
訴訟代理人  林富貴律師
被      告  林東龍  

上列當事人間遷讓房屋等事件，本院於民國111年5月11日辯論終
結，判決如下：
    主      文
被告應將門牌號碼新北市○○區○○街00○0號3樓房屋遷讓返還原告
。
被告應給付原告新臺幣伍萬壹仟元，及自民國一百一十一年三月
二十六日起至返還上開房屋之日止，按月給付原告新臺幣參仟元
。
訴訟費用新臺幣肆仟伍佰貳拾元由被告負擔。
本判決第一項、第二項得假執行；但被告如分別就本判決第一項
以新臺幣柒萬貳仟元、就本判決第二項以到期金額之全額為原告
預供擔保，得免為假執行。
    事實及理由
一、原告主張：
    被告於民國105年10月5日，向訴外人盧阿乃承租門牌號碼「
    新北市○○區○○街00○0號3樓」房屋（下稱系爭房屋）；雙方
    約定，被告應按月給付訴外人盧阿乃租金新臺幣（下同）3,
    000元，租賃期間自105年10月5日起，至108年10月5日止（
    下稱系爭定期租約）。後訴外人盧阿乃於105年11月29日，
    將系爭房屋之所有權讓與原告（贈與移轉；原告吳仁暉、吳
    仁祥應有部分各2分之1），是依民法第425條第1項規定，由
    原告繼受訴外人盧阿乃於系爭定期租約之出租人地位，且系
    爭定期租約之期間屆滿以後，兩造仍有不定期租賃之合意，
    被告亦曾按「系爭定期租賃之約定」，持續向原告繳交每月
    3,000元之房屋租金，直至109年6月為止。詎109年7月開始
    ，被告即不再繳交房屋租金，經原告以押租金6,000元予以
    抵充，迄111年1月為止，被告猶有租金51,000元未償（計算
    式：3,000元×19個月－6,000元＝51,000元）；因被告欠租已
    達二個月租額且遲延給付逾二個月，經原告以郵寄方式，於
    111年2月14日送達存證信函，催告被告於111年2月25日以前
    結清欠租，併對被告為終止租約之意思表示，詎被告屆期猶
    不清償，是兩造間之不定期租賃，應已於111年2月25日終止
    ，是依民法第455條前段規定，原告自得請求被告返還系爭
    房屋；又被告於租賃關係存續期間，並未給付109年7月迄11
    1年1月之房屋租金，經原告以押租金6,000元予以抵充，被
    告猶有租金51,000元未償（計算式：3,000元×19個月－6,000
    元＝51,000元），且被告於租賃關係終止以後，猶繼續占有
    使用系爭房屋，受有相當於租金之不當得利，導致原告受有
    損害，是原告自得本於租賃契約以及不當得利之法律關係，
    請求被告給付51,000元，並自起訴狀繕本送達翌日起至返還
    系爭房屋之日止，按月給付原告3,000元。基上，爰聲明如
    主文第一項、第二項所示。
二、被告答辯：　　
　　原告家人屢次未經被告同意旋侵入系爭房屋，擅自翻用被告
    置放於系爭房屋之物品並且用水用電，導致系爭房屋水電費
    用因而暴增，被告屢次反應卻未見原告家人改善，故此被告
    方始拒絕給付租金。
三、本院判斷：　　
    原告主張「被告於105年10月5日，向訴外人盧阿乃承租系爭
    房屋並簽訂系爭定期租約，後訴外人盧阿乃將系爭房屋所有
    權讓與原告（贈與移轉；原告吳仁暉、吳仁祥應有部分各2
    分之1），依民法第425條第1項規定，由原告繼受訴外人盧
    阿乃於系爭定期租約之出租人地位，而系爭定期租約之期間
    屆滿以後，兩造仍有不定期租賃之合意，被告亦曾按『系爭
    定期租賃之約定』，持續向原告繳交每月3,000元之房屋租金
    ，直至109年6月為止；因被告自109年7月開始，即未依約繳
    交租金，經原告以郵寄方式，於111年2月14日送達存證信函
    ，催告被告於111年2月25日以前結清欠租，併對被告為終止
    租約之意思表示，詎被告屆期猶不清償」等情，業經原告提
    出房屋租賃契約書、土地、建築改良物所有權贈與移轉契約
    書、新北市政府稅捐稽徵處房屋稅籍證明書、郵局存證信函
    用紙暨其回執為證，且為被告之所不爭，堪信為真。按承租
    人應依約定日期，支付租金；承租人租金支付有遲延者，出
    租人得定相當期限，催告承租人支付租金，如承租人於其期
    限內不為支付，出租人得終止契約；租賃物為房屋者，遲付
    租金之總額，非達二個月之租額，不得依前項之規定，終止
    契約，其租金約定於每期開始時支付者，並應於遲延給付逾
    二個月時，始得終止租約；承租人於租賃關係終止後，應返
    還租賃物。民法第439條前段、第440條第1項、第2項、第45
    5條前段定有明文。且土地法第100條第3款亦規定，在房屋
    不定期租賃時，承租人積欠租金額，除以擔保金抵償外，達
    二個月以上時，出租人得收回房屋。次按承租人於租賃關係
    終止後，應返還租賃物。民法第455條前段定有明文。而無
    權占有他人之不動產，可能獲得相當於租金之利益，則係社
    會通常之觀念（最高法院61年台上字第1695號判例意旨參照
    ）。本件兩造原有定期租賃之法律關係，後定期租賃之期間
    屆至，兩造仍有不定期租賃之法律關係，惟被告自109年7月
    欠租迄111年1月，經原告以押租金6,000元予以抵充，仍已
    達二個月之租額且遲延給付逾二個月，且原告於以郵寄方式
    ，於111年2月14日送達存證信函，催告被告於111年2月25日
    以前結清欠租無果，原告遂以相同之存證信函，對被告為終
    止租約之意思表示，是依上開規定，兩造就系爭房屋之不定
    期租賃，業於111年2月25日依法終止，因被告於兩造租約終
    止以後，仍繼續占有使用系爭房屋，受有相當於租金之不當
    得利，並致原告受有損害，是原告本於租賃以及不當得利之
    法律關係，請求被告遷讓返還系爭房屋、給付51,000元以及
    相當於租金之不當得利，俱有所本，且屬正當。至被告雖執
    前詞，抗辯原告家人屢次侵入系爭房屋，擅自翻用屋內物品
    並且用水用電，故其方始拒絕給付原告租金云云；然被告不
    僅俱未舉證其實，即令被告所辯情節為真，此部分與被告於
    租賃期間給付租金或因租約終止、屆期而應返還房屋之義務
    ，亦「非」立於互為對待給付之關係，是關此事由本即恆無
    民法第264條同時履行抗辯權之適用，被告亦應另循法律途
    徑請求給付，而非據此藉詞拒付租金或拒絕遷讓返還系爭房
    屋。從而，原告本於系爭租約及不當得利之法律關係，請求
    本院判命被告給付如主文第一項、第二項所示，均有理由，
    應予准許。
四、訴訟費用4,520元由敗訴之被告負擔。　　
五、本件係民事訴訟法第427條第1項之財產權訴訟事件，本院既
    適用簡易程序而為被告敗訴之判決，自應依同法第389條第1
    項第3款規定，職權宣告假執行；又本院斟酌本件係適用簡
    易訴訟程序之案件，僅能上訴至第二審，參考各級法院辦案
    期限實施要點，第二審簡易程序審判案件之辦案期限為2年
    ，以此推估，本判決第一項因被告免為假執行致原告假執行
    延宕之期間應為2年，因此原告延後2年使用收益系爭房屋所
    受之損害，應為上開期間之租金合計72,000元（計算式：3,
    000元×24＝72,000元），兼之原告因被告就本判決第二項免
    為假執行所受之損害，即為原告屆期所得受償之金額，爰職
    權宣告被告分別就本判決第一項以72,000元、就本判決第二
    項以到期金額之全額為原告預供擔保，得免為假執行。
中　　華　　民　　國　　111 　年　　5 　　月　　11　　日
                  基隆簡易庭法  官   王慧惠
以上正本係照原本作成。　　　　　　　　　   
對於本件判決如有不服，應於收受送達後20日內向本院提出上訴
書狀，上訴於本院合議庭，並按他造當事人之人數附具繕本。如
委任律師提起上訴者，應一併繳納上訴審裁判費。　　
中　　華　　民　　國　　111 　年　　5 　　月　　11　　日
                            書記官   姚安儒